臺灣臺中地方法院簡易民事判決
110年度中簡字第2920號
原      告  楊思華  

訴訟代理人  林榮修  
被      告  林秋吉  
            洪淵誥  
上  一  人
訴訟代理人  洪青雲  
被      告  鄢洪美玉
上列當事人間拆屋還地事件，本院於民國111年5月24日言詞辯論
終結，判決如下：
    主    文
被告林秋吉應將坐落臺中市○○區○○段000 地號土地上如附圖所示
A1 部分面積17.27 平方公尺之地上物拆除，並將上開土地返還
原告。
被告洪淵誥應將坐落臺中市○○區○○段000 地號土地上如附圖所示
A2部分面積10.17 平方公尺、A4部分面積5.77 平方公尺、A6部
分面積5.52 平方公尺之地上物拆除，並將上開土地返還原告。
被告鄢洪美玉應將坐落臺中市○○區○○段000 地號土地上如附圖所
示A3 部分面積13.17 平方公尺、A5部分面積7.39 平方公尺、A7
部分面積3.66 平方公尺之地上物拆除，並將上開土地返還原告
。
訴訟費用由被告林秋吉、洪淵誥、鄢洪美玉負擔。
本判決得假執行。
    事實及理由
壹、程序部分：
    按不合於簡易訴訟程序之事件，得以當事人之合意，適用簡
    易程序，其合意應以文書證之；不合於第1項及第2項之訴訟
    ，法院適用簡易程序，當事人不抗辯而為本案之言詞辯論
    者，視為已有前項之合意，民事訴訟法第427條第3項、第4
    項定有明文。次按因訴之變更、追加或提起反訴，致其訴之
    全部或一部，不屬第427條第1項及第2項之範圍者，除當事
    人合意繼續適用簡易程序外，法院應以裁定改用通常訴訟程
    序，並由原法官繼續審理，民事訴訟法第435條第1項定有明
    文。本件原告擴張起訴之訴訟標的金額已逾50萬元，不屬同
    法第427條第2項之範圍，原應適用通常程序，然兩造均不抗
    辯而為本案之言詞辯論，視為已合意適用簡易程序，故依前
    揭規定，本件適用簡易程序予以審理。
貳、實體部分：　　　　
一、原告主張：坐落臺中市○○區○○段000 地號土地（下稱系爭土
    地）為原告所有，與被告林秋吉所有臺中市○○區○○段000地
    號土地、被告洪淵誥所有臺中市○○區○○段000地號土地、被
    告鄢洪美玉所有臺中市○○區○○段000地號土地相鄰，詎被告3
    人無占有之權源，擅自分別於系爭土地如臺中市太平地政事
    務所110年12月2日平土測字第133800號土地複丈成果圖（下
    稱附圖）所示A1-A7 部分興建地上物。爰依民法第767 條物
    上請求權之規定，訴請被告3人拆屋還地等語，並聲明：如
    主文第1-3項所示。
二、被告3人則以：坐落臺中市○○區○○段000○000○000 地號土地
    分別為被告3人所有，與原告所有之系爭土地毗鄰，被告3人
    已居住達數十年之久，縱真有逾越地界情事，，也是依法實
    價賠償或購買即足，否則一棟房子動輒數百萬元，一旦拆除
    影響甚鉅，原告之前向被告3人請求之價格過高，被告3人無
    法接受，且系爭土地已經供公眾通行達50餘年，既屬公眾通
    行之空間，原告即無從請求被告3人拆除地上物等語，資為
    抗辯。並聲明：㈠原告之訴駁回。㈡訴訟費用由原告負擔。
三、本件原告主張被告3人所有之地上物占用原告所有之系爭土
    地如附圖A1-A7所示範圍一節，業據原告提出系爭土地登記
    謄本、臺中市○○區○○段000○000○000○號建物登記謄本、地籍
    圖謄本、現場照片等件為證（見本院110年度補字第1569號
    卷第17-25頁，本院卷第23-25頁）；並經本院會同臺中市太
    平地政事務所人員於111 年1 月12日至現場履勘屬實，有勘
    驗筆錄、現場照片及複丈成果圖各1 份附卷可稽（見本院卷
    第89-107、173頁），被告3人並未爭執（見本院卷第144、1
    70頁），堪信為真實。
四、原告另主張被告3人應分別拆除其等所有地上物占用原告系
    爭土地如附圖所示A1-A7部分一節，則為被告3人所否認，並
    以前詞置辯。是本院應審酌者厥為：被告3人所有地上物是
    否無權占有系爭土地？應否各自拆除如附圖所示被告3人占
    用之部分？茲分述如下：
  ㈠按所有人對於無權占有或侵奪其所有物者，得請求返還之。
　　對於妨害其所有權者，得請求除去之，民法第767 條第1 項
　　前段、中段定有明文。次按私有土地供公眾通行已歷數十年
　　，已成道路，在公法上雖應認有公用地役關係存在，其所有
　　權之行使應受限制，然該土地既未經徵收，仍為私人保留，
　　則土地所有權人仍保有其所有權能，對於無權占有其土地者
　　，仍得行使民法第767 條之物上請求權，請求無權占有者返
　　還土地（最高法院84年度臺上字第2153號判決意旨參照）。
　　又公用地役關係，係以不特定之公眾為對象，其本質上仍係
　　公法關係，得通行公用地役地之人，僅係享受公法上之反射
　　利益，非謂其已享有「公用地役權」，自不得持「公用地役
　　權」以對抗土地之所有權人（最高法院78年度臺上字第197
    號判決意旨參照）。
  ㈡被告3人所有之地上物無任何權利占用原告所有之系爭土地如
    附圖A1-A7所示範圍，既已如前所述，則依法被告3人即應各
    自拆除如附圖A1-A7所示範圍，返還系爭土地予原告，雖系
    爭土地提供不特定之民眾及公眾車輛通行之用，迄今已達40
    餘年，有臺中市太平區公所回函、臺中市太平區新福里辦公
    處回函在卷可憑（見本院卷第121-129頁），惟系爭土地供
    公眾通行之用一情，僅在公法上發生「原告所有權之行使不
    得違反供公眾通行目的限制」之效力而已，被告3人以其所
    有之地上物分別占用如附圖所示A1-A7 部分之系爭土地，顯
    非為通行必要而使用，仍已構成無權占有，原告仍得本於所
    有權主張排除侵害，並請求被告3人分別返還A1-A7 部分土
    地。
  ㈢再按權利之行使，是否以損害他人為主要目的，應就權利人
　　因權利行使所能取得之利益，與他人及國家社會因其權利行
　　使所受之損失，比較衡量以定之。倘其權利之行使，自己所
　　得利益極少而他人及國家社會所受之損失甚大者，非不得視
　　為以損害他人為主要目的，此乃權利社會化之基本內涵所必
　　然之解釋（最高法院71年臺上字第737號著有判例可參）。
　　本件被告3人占用原告所有系爭土地，既無占有權源，依法
　　自應拆除，原告請求拆除其等越界部分，自與國家社會利益
　　相當，並無損失可言。又被告3人占有如附圖所示A1-A7 部
　　分土地之地上物既為增建部分，原告請求拆除時，本無礙於
　　被告3人所有建物之建築結構（最高法院67年臺上字第800號
　　判例意旨參照），縱有影響被告3人所有地上物之建築結構
　　之虞，此等問題，亦均係執行拆除時技術上所應注意之事項
　　，尚難因有上開技術問題，即可免除其等拆除義務，併予敘
　　明。
五、綜上所述，原告本於民法第767 條第1 項中段、前段規定，
    請求被告3人各自將如附圖所示A1-A7 部分系爭土地上之地
    上物拆除，並將如附圖所示A1-A7 部分之系爭土地返還原告
    ，為有理由，應予准許。
六、本件係適用簡易程序所為被告3人敗訴之判決，爰依民事訴
    訟法第389條第1 項第3 款之規定，依職權宣告假執行。
七、本件事證已臻明確，兩造其餘攻擊防禦方法及證據，核與判
    決之結果不生影響，爰不一一論列，併此敘明。
八、訴訟費用負擔之依據：民事訴訟法第78條。
中　　華　　民　　國　　111 　年　　5 　　月　　24　　日
                  臺灣臺中地方法院臺中簡易庭
                                  法　官　林秉暉
以上為正本係照原本作成。
如不服本判決，應於送達後20日內，向本院提出上訴狀並表明上
訴理由，如於本判決宣示後送達前提起上訴者，應於判決送達後
20日內補提上訴理由書（須附繕本）。如委任律師提起上訴者，
應一併繳納上訴審裁判費。
中　　華　　民　　國　　111 　年　　5 　　月　　24　　日
                                  書記官  王志伃
　　　　　　　　　　　　　　　　　
　　　　　　　　　　　　　　　　　
附圖：臺中市太平地政事務所110年12月2日平土測字第133800號
土地複丈成果圖